臺灣臺南地方法院臺南簡易庭民事判決
111年度南小字第1154號
原      告  明台產物保險股份有限公司

法定代理人  松延洋介
訴訟代理人  陳振盛  
            陳芳惠  
被      告  田晴輝  
上列當事人間請求損害賠償事件，經本院於民國111年9月2日言
詞辯論終結，判決如下：
    主  文
被告應給付原告新臺幣肆萬壹仟零捌拾捌元，及自民國一百一十
一年六月二十一日起至清償日止，按週年利率百分之五計算之利
息。
原告其餘之訴駁回。
訴訟費用新臺幣壹仟元由被告負擔新臺幣陸佰元，其餘由原告負
擔。
本判決原告勝訴部分得假執行。
    理由要領
一、本件係依民事訴訟法第436條之18第1項製作之簡化判決書。
二、原告主張被告於民國110年4月15日下午1時40分許，駕駛車
    牌號碼000-0000號之自用小客車，沿臺南市安南區安和路1
    段由北往南方向行駛，行經安和路1段161號前，本應注意車
    前狀況，並隨時採取必要之安全措施，而依當時情形，並無
    不能注意之情事，竟疏未注意上情，貿然前行，自後方追撞
    原告承保車體損失險，訴外人楊雅淳駕駛，訴外人即被保險
    人楊靖彥所有之車牌號碼000-0000號自用小客車（下稱系爭
    車輛），系爭車輛因而受損，嗣原告已理賠楊靖彥系爭車輛
    修復費用新臺幣（下同）68,326元（含零件費用53,003元、
    鈑金工資4,697元、烤漆10,626元），業經其提出汽車保險
    單、系爭車輛行照、臺南市政府警察局第三分局道路交通事
    故當事人登記聯單、南都汽車股份有限公司永大服務廠估價
    單（下稱系爭估價單）、電子發票證明聯、汽車險賠款同意
    書、汽車險理賠申請書等影本各1份為證（見調字卷第17頁
    至第29頁），並有臺南市政府警察局第三分局111年6月27日
    南市警三交字第1110375606號函檢附之交通事故資料卷宗影
    本1份附卷可稽（見調字卷第53頁至第81頁）。且被告亦不
    否認有自後方追撞系爭車輛之過失，願負損害賠償責任（見
    本院卷第25頁）。本院核閱原告所提上開證物均與所述相符
    ，自堪信其主張為真實。則原告依保險法第53條第1項前段
    規定，代位楊靖彥依民法第184條第1項前段規定請求被告負
    損害賠償之責，應屬有據。
三、被告雖以原告請求之修復費用過高，伊以前開計程車，住處
    附近的保養廠說只要10,000元就可以修好，故只願意賠償10
    ,000元等情詞置辯（見本院卷第25頁至第26頁）。然系爭估
    價單所列之項目，均係車廠技師勘估開立估價單後，再經原
    告技術人員確認與本件交通事故相關，為回復原狀之必要，
    始能依保險契約賠付，此觀系爭估價單中所載之「估價總金
    額」並未經全數理賠即明（見調字卷第23頁至第25頁）；且
    本院於審理時試圖逐一詢問被告系爭估價單中不合理之項目
    為何，被告卻未能具體指明，亦未提出其他證據供本院調查
    或有何調查證據之聲請（見本院卷第26頁），自難採為其有
    利之認定。
四、復按負損害賠償責任者，除法律另有規定或契約另有訂定外
    ，應回復他方損害發生前之原狀。第1項情形，債權人得請
    求支付回復原狀所必要之費用，以代回復原狀，民法第213
    條第1項、第3項定有明文。經查，系爭車輛因本件交通事故
    所須之修復費用68,326元，其中除鈑金工資4,697元、烤漆1
    0,626元無須折舊外，零件費用53,003元係以新零件更換舊
    零件，自應將折舊部分予以扣除。依行政院所頒固定資產耐
    用年數表及固定資產折舊率表，非運輸業用客車、貨車之耐
    用年數為5年，依平均法計算其折舊結果（即以固定資產成
    本減除殘價後之餘額，按固定資產耐用年數表規定之耐用年
    數平均分攤，計算折舊額），每年折舊率為5分之1，並參酌
    營利事業所得稅查核準則第95條第6款規定，系爭車輛係107
    年4月出廠，有行車執照影本1紙在卷可稽（見調字卷第19頁
    ），迄至發生本件交通事故之110年4月15日，應以使用3年1
    月計算折舊，則零件扣除折舊後之修復費用估定為25,765元
    【計算方式：⒈殘價＝取得成本÷（耐用年數＋1）即53,003元÷
    （5年＋1）≒8,834（小數點以下四捨五入）；⒉.折舊額＝（取
    得成本－殘價）×1／（耐用年數）×（使用年數）即（53,003
    元－8,834元）×1／5×（3＋1／12）≒27,238元（小數點以下四捨
    五入）；⒊扣除折舊後價值＝（新品取得成本－折舊額）即53,
    003元－27,238元＝25,765元】。據此，楊靖彥因被告過失行
    為而讓與原告之實際損害賠償債權，應為鈑金工資、烤漆及
    零件殘值之總和，合計為41,088元【計算式：25,765元＋4,6
    97元＋10,626元＝41,088元】。
五、再按損害賠償祇應填補被害人實際損害，保險人代位被害人
    請求損害賠償時，依保險法第53條第1項規定，如其損害額
    超過或等於保險人已給付之賠償金額，固得就其賠償之範圍
    ，代位請求賠償，如其損害額小於保險人已給付之賠償金額
    ，則保險人所得代位請求者，應祇以該損害額為限，有最高
    法院65年台上字第2908號判例意旨可資參照。本件原告賠付
    被保險人之修復費用共計68,326元，但扣除折舊後，被保險
    人之實際損害為41,088元，已如前述，故原告於給付保險金
    後，得代位被保險人對被告請求之損害賠償，亦僅在上開損
    害額範圍內，逾此範圍之請求，則屬無據。
六、綜上所述，原告依保險法第53條第1項前段之規定，代位楊
    靖彥依民法第184條第1項前段規定請求被告給付41,088元，
    及自111年6月21日起至清償日止（查民事起訴狀於111年6月
    20日送達被告，見調字卷第47頁），按週年利率百分之5計
    算之利息，應予准許，逾此範圍之請求，應予駁回。
七、依民事訴訟法第436條之23、第436條之18第1項、第436條第
    2項、第79條、第436條之19第1項、第436條之20，判決如主
    文。　　
中　　華　　民　　國　　111 　年　　9 　　月　　16　　日
  　　　　　　　　臺南簡易庭　　法  官　徐安傑
以上正本係照原本作成。
如不服本判決，應於判決送達後20日內，向本院提出上訴狀並表
明上訴理由，如於本判決宣示後送達前提起上訴者，應於判決送
達後20日內補提上訴理由書（須付繕本）。
如委任律師提起上訴者，應一併繳納上訴審裁判費。
如對於小額程序之第一審判決之上訴，非以其違背法令之理由，
中　　華　　民　　國　　111 　年　　9 　　月　　19　　日
                                書記官  于子寧